臺灣臺南地方法院民事裁定
109年度消債更字第273號
聲  請  人
即 債務 人  張凱智



上列當事人因消費者債務清理事件聲請更生，本院裁定如下：
    主  文
聲請人張凱智自民國一百一十年三月九日下午五時起開始更生程
序，並命司法事務官進行本件更生程序。
    理  由
一、按債務人不能清償債務或有不能清償之虞，且無擔保或無優
    先權之債務總額未逾新臺幣（下同）1,200 萬元者，於法院
    裁定開始清算程序或宣告破產前，得向法院聲請更生；債務
    人對於金融機構負債務者，在聲請更生或清算前，應向最大
    債權金融機構請求協商債務清償方案，或向其住、居所地之
    法院或鄉、鎮、市、區調解委員會聲請債務清理之調解；法
    院開始更生程序之裁定，應載明其年、月、日、時，並即時
    發生效力，消費者債務清理條例（下稱消債條例）第3條、
    第42條第1項、第151條第1項、第45條第1項分別定有明文。
二、聲請意旨略以：聲請人即債務人張凱智（原名張凱倫，於民
    國109年9月28日更名）積欠無擔保或無優先權之債務總額約
    為1,455,416元，並未逾1,200萬元，其為清理債務，前依消
    債條例第151條之規定，於109年7月間向鈞院聲請與最大債
    權金融機構台北富邦商業銀行股份有限公司（下稱台北富邦
    銀行）進行前置調解，台北富邦銀行曾提出本金494,958元
    、分期180期、年利率0％、每月還款2,750元之還款方案，然
    因聲請人另積欠資產管理公司債務，依據資產管理公司提出
    每月還款金額8,117元之方案，則以聲請人現任職於僑宜工
    程有限公司擔任搭建工人一職，現每月薪資約23,800元，於
    扣除前揭分期款後所剩12,933元（計算式：23,800元－2,750
    元－8,117元＝12,933），已無法維持聲請人基本生活開銷，
    上開協商方案實非聲請人可得負擔，調解因而不成立，聲請
    人顯有不能清償債務之情事，而有更生之必要，為此向法院
    聲請更生等語。
三、經查：
  ㈠聲請人為一般消費者，並未從事營業，聲請人積欠之無擔保
    或無優先權之本金及利息債務總額共4,760,902元【計算式
    ：1,645,373元（金融機構部分）+631,331元（台灣金聯資
    產管理股份有限公司）+1,015,397元（長鑫資產管理股份有
    限公司）+550,617元（萬榮行銷股份有限公司）+452,339元
    （良京實業股份有限公司）+458,554元（元大資產管理股份
    有限公司）+7,291元（新加坡艾星國際有限公司）＝4,760,9
    02元】，未逾1,200萬元，業經本院依職權函詢並調閱本院1
    09年度南司消債調字第367號消債條例前置調解事件（下稱
    系爭前置調解事件）全卷後查證屬實。又聲請人前向本院聲
    請與最大債權金融機構台北富邦銀行進行債務清理之調解，
    惟調解並未成立等情，有本院臺南簡易庭調解不成立證明書
    附卷可稽（見本院卷第36頁）。從而，聲請人主張其為一般
    消費者，無擔保或無優先權之債務總額未逾1,200萬元，且
    於提起本件更生聲請前，已踐行前置調解程序而調解不成立
    之事實，應堪認定。
  ㈡聲請人稱其現任職於僑宜工程有限公司擔任搭建工，每月薪
    資約23,800元一情，業據其提出勞工保險被保險人投保資料
    表、上開公司所出具之員工在職證明書、聲請人107-109年
    度薪資明細表、109年度薪資明細為憑（見調字卷第24頁、
    本院卷第28頁至第32頁），並經本院依職權調閱聲請人被保
    險人投保資料後查證屬實（見本院卷第76頁）。爰以上開聲
    請人之每月薪資23,800元，作為聲請人償債能力之基礎。至
    聲請人因投保遠雄人壽保單，其保單價值尚有4,719元一情
    ，固有遠雄人壽保險事業股份有限公司109年12月3日遠壽字
    第1090005108號書函在卷可稽，惟其金額甚微，故不予計入
    ，併此敘明。
  ㈢按債務人為使其有經濟復甦更生之機會，自應以誠實及信用
    之原則面對自己之債務，積極勉力謀求更生償債方案，除應
    積極開源努力勤奮工作以增加收入償還債務外，尚須節流儉
    樸其生活需求而適當控制其生活費用支出，以達成勉力履行
    債務。又債務人必要生活費用，以最近1年衛生福利部或直
    轄市政府所公告當地區每人每月最低生活費1.2倍定之，消
    債條例第64條之2第1項定有明文。而參酌臺南市108年度之
    最低生活費每月12,388元之1.2倍計算即為14,866元。故聲
    請人所陳其每月之必要生活費用為14,866元，自為可採。
  ㈣准此，聲請人每月可處分所得23,800元，扣除其個人生活必
    要費用14,866元後，每月尚餘8,934元（計算式：23,800元－
    14,866元＝8,934元）可供清償債務。惟縱全數用以清償債務
    ，亦需償還約44年（本金及利息、違約金等債務總額4,760,
    902元÷每月清償8,934元÷12月＝44.4年），顯已逾更生方案6
    至8年之清償期，是聲請人主張其有不能清償債務之情事，
    應堪採信。
四、綜上所述，聲請人係一般消費者，積欠無擔保或無優先權之
    債務在1,200萬元以下，亦曾踐行前置調解程序而調解不成
    立，且綜合聲請人之收入財產及必要生活支出之情形，確已
    達不能清償債務之程度。此外，聲請人未經法院裁定開始清
    算程序或宣告破產，亦無依消債條例或破產法之規定而受刑
    之宣告之情，有本院民事紀錄科查詢表、臺灣高等法院被告
    前案紀錄表在卷可憑（見本院卷第68-69頁），復查無消債
    條例第6條第3項、第8條或第46條各款所定駁回更生聲請之
    事由存在，則聲請人聲請更生，應屬有據，爰裁定如主文所
    示。
五、末按，法院裁定開始更生或清算程序後，得命司法事務官進
    行更生或清算程序，必要時得選任律師、會計師或其他適當
    之自然人或法人一人為監督人或管理人，消債條例第16條第
    1項定有明文。本件既經本院裁定開始更生程序，爰併依前
    開規定，命司法事務官進行更生程序。
中　　華　　民　　國　　110 　年　　3 　　月　　9 　　日
              消債法庭    法  官  劉秀君
以上正本係照原本作成。
本裁定不得抗告。
本裁定已於民國110年3月9日下午5時公告。
中　　華　　民　　國　　110 　年　　3 　　月　　9 　　日
                          書記官  王美韻